臺灣高雄地方法院刑事判決　　　　　　　100年度易字第945號
公　訴　人　臺灣高雄地方法院檢察署檢察官
被　　　告　曾鴻原
上列被告因恐嚇取財案件，經檢察官提起公訴（100 年度偵字第
2020號），本院判決如下：
    主  文
曾鴻原幫助犯恐嚇取財罪，累犯，處有期徒刑肆月，如易科罰金
，以新臺幣壹仟元折算壹日。
    事  實
一、曾鴻原於民國95年間，因竊盜、施用毒品、詐欺等案件，分
    經法院判處有期徒刑10月、1 年、1 年確定，嗣經裁定減刑
    為有期徒刑5 月、6 月、6 月，並定應執行有期徒刑11月確
    定，於97年7 月17日縮短刑期假釋出獄交付保護管束，並於
    97年8 月30日保護管束期滿未經撤銷假釋視為執行完畢。詎
    猶不知警惕，明知其將所申辦之行動電話門號交予他人使用
    ，可能被擄鴿勒贖集團利用作為恐嚇取財之聯絡工具以避免
    遭警方查緝，竟仍基於縱有人持其行動電話門號作為恐嚇取
    財之犯罪工具，亦不違其本意之幫助犯意，於98年7 月17日
    ，先向統一超商股份有限公司（下稱統一超商）月光山門市
    ，申租遠傳電信股份有限公司（下稱遠傳電信）0000000000
    號行動電話門號，嗣於98年11月27日（曾鴻原於98年11月27
    日另案入監服刑）前之某日，在高雄縣美濃鎮（現改制為高
    雄市美濃區）某處，以新臺幣（下同）500 元之代價，將其
    所申租之上開門號0000000000號行動電話SIM 卡1 張，交給
    由報紙廣告所得知，真實姓名年籍不詳之成年擄鴿集團成員
    使用。而該成員及其所屬之擄鴿勒贖集團成員取得上開遠傳
    電信公司行動電話門號後，即共同基於恐嚇取財之犯意聯絡
    ，使用該行動電話門號，撥打電話予附表所示之人，並以若
    不匯款贖回，則不放回賽鴿等語恐嚇附表所示之人，致附表
    所示之人因此心生恐懼，除黃朝欽因被擄之鴿子自行飛回而
    未匯款外，其餘之人則分別於附表所示之時、地，依該擄鴿
    集團成員指示，將如附表所示金額匯入宋梓文（業經本院前
    於100 年5 月19日以100 年度簡字第2573號簡易判決審結）
    之高雄縣美濃鎮農會（下稱美濃鎮農會）帳號000-00000000
    0000000 號帳戶內，並旋由該集團成員提領一空。嗣經如附
    表所示之人報警處理，始循線查悉上情。
二、案經李明豐、黃金賢訴由台北縣（現改制為新北市）政府警
    察局新店分局報告臺灣高雄地方法院檢察署檢察官偵查起訴
    。
    理  由
壹、程序部分：
    按被告以外之人於審判外之陳述雖不符刑事訴訟法第159 條
    之1 至之4 等4 條之規定，而經當事人於審判程序同意作為
    證據，法院審酌該言詞陳述或書面陳述作成時之情況，認為
    適當者，亦得為證據；當事人、代理人或辯護人於法院調查
    證據時，知有前項不得為證據之情形，而未於言詞辯論終結
    前聲明異議者，視為有前項之同意，刑事訴訟法第159 條之
    5 定有明文。本判決如後所引用被告以外之人於審判外所為
    之陳述，雖屬傳聞證據，且無刑事訴訟法第159 條之1 至之
    4 等4 條規定情形，然檢察官、被告均已知悉上開陳述屬傳
    聞證據，而於本院準備程序中表示不爭執（見本院審易卷第
    57頁、本院易字卷第98頁），且於本院言詞辯論終結前均未
    聲明異議，本院審酌上開證據於作成時並無任何不適當之情
    況，認以之作為本案之證據，應屬適當，依刑事訴訟法第15
    9 條之5 規定，應有證據能力。
貳、實體部分：
一、上揭犯罪事實，業據被告曾鴻原於本院審理時坦承不諱（見
    本院易字卷第96頁），核與告訴人李明豐、黃金賢，證人即
    被害人范盛添、詹明興、王基塗、黃新萬、謝志隆、黃朝欽
    、劉文龍於警詢中之指訴（見警卷第11至42頁、偵卷第3 至
    7 頁），參核相符，並有美濃鎮農會93年3 月25日美鎮濃信
    字第0990000164號函及隨函所附宋梓文帳戶相關資料（見警
    卷第56至61頁）、臺北縣政府警察局99年1 月22日北縣警刑
    大字第0990010584號函及隨函所附宋梓文開戶基本資料暨交
    易明細表（見警卷第62至70頁）、李明豐、黃金賢匯款收執
    （見警卷第71至72頁）、李明豐、黃金賢通聯調閱查詢單（
    見警卷第73至79頁）、被告0000000000號持用電話使用人查
    詢表及通聯調閱查詢單雙向通聯（見警卷第81至92頁）、謝
    志隆、黃新萬通聯調閱查詢單（見警卷第81至92頁）、王基
    塗通聯調閱查詢單（見警卷第97頁）、黃朝欽通聯調閱查詢
    單（見警卷第100 頁）、謝志隆存摺影本（見偵卷第8 至9
    頁）各1 份、通聯調閱查詢單5 份（見本院易字卷第34至41
    頁）、統一超商預付卡門號申請書2 紙（見本院易字卷第32
    -2至32-3頁）、威寶電信股份有限公司回函暨相關月租費、
    繳費資料1 份（見本院易字卷第60至62頁）在卷可稽。又按
    以現今一般人前往電信公司申辦門號使用並非難事，收費標
    準亦未因人而異，如非供作不法使用，應無另取得他人電話
    門號，而不以自己名義使用之必要。且行動電話門號事關個
    人隱私權益之保障，其專屬性甚高，若非與本人有密切親誼
    關係，難認有何理由可自由流通使用該行動門號，一般人均
    有妥為保管及防止他人任意使用之認識，且縱有特殊情況偶
    需交付個人行動電話予他人使用，亦必會瞭解他人使用電話
    之用途及合理性始行提供，參以坊間報章雜誌及新聞媒體，
    對於擄鴿勒贖集團以擄鴿勒贖方式對鴿主勒贖金錢及擄鴿勒
    贖集團經常使用他人之行動電話門號，以隱匿渠等恐嚇取財
    犯罪之不法行徑，規避檢警等執法人員之查緝，類此在社會
    上層出不窮之案件，亦迭經報導及再三披露，被告乃成年人
    ，並有高職畢業之智識程度，自能預見將行動電話門號提供
    給不認識之他人，有可能遭他人及其所屬之擄鴿勒贖集團以
    之作為恐嚇取財等財產犯罪之犯罪工具，被告竟仍提供給他
    人使用，足認被告確有幫助他人實施恐嚇取財犯罪之不確定
    故意甚明。綜上，本案事證明確，被告有事實欄所載犯行堪
    以認定，應依法論科。
二、按刑法上之幫助犯，係對於犯罪與正犯有共同之認識，而以
    幫助之意思，對於正犯資以助力，而未參與實施犯罪之行為
    者而言。是以，如未參與實施犯罪構成要件之行為，且係出
    於幫助之意思提供助力，即屬幫助犯，而非共同正犯。查被
    告基於幫助之意思，提供其行動電話門號SIM 卡1 張給身份
    不詳之成年詐騙集團成員使用之行為，雖然使該成員所屬擄
    鴿勒贖集團得基於恐嚇取財之犯意，向如附表所示之人恐嚇
    取財，並以被告所提供之上開行動電話門號作為聯絡之犯罪
    工具，規避檢警機關之追緝，然被告提供其行動電話門號SI
    M 卡1 張供他人使用之行為，並不等同於向如附表所示之人
    施以恐嚇取財犯行之構成要件行為，且亦無證據證明被告有
    參與恐嚇取財犯行之構成要件行為，衡諸前揭說明，自應論
    以幫助犯。是核被告所為，係犯刑法第30條第1 項、刑法第
    346 條第1 項之幫助恐嚇取財罪（附表編號1 至6 、8 至9
    ）及第30條第1 項、刑法第346 條第3 項、第1 項之幫助恐
    嚇取財未遂罪（附表編號7 ）。又被告以提供上開行動電話
    門號SIM 卡1 張之1 個幫助行為，幫助擄鴿勒贖集團恐嚇得
    被害人黃金賢、范盛添、詹明興、王基塗、黃新萬、謝志隆
    、劉文龍、李明豐等8 人之財物及已著手恐嚇黃朝欽然未獲
    得財物，係一行為而觸犯8 個幫助恐嚇取財既遂及1 個幫助
    恐嚇取財未遂罪名，且侵害不同被害人之財產法益，為同種
    想像競合犯，應依刑法第55條規定，從一重論以幫助恐嚇取
    財罪處斷。再被告有如犯罪事實欄所述前科紀錄，有臺灣高
    等法院被告前案紀錄表1 份在卷可查，其受有期徒刑執行完
    畢後，5 年以內故意再犯本件有期徒刑以上之罪，為累犯，
    應依刑法第47條第1 項規定加重其刑。又被告以幫助故意，
    實施構成要件以外之行為，係幫助犯，衡諸其犯罪情節，爰
    依刑法第30條第2 項規定，減輕其刑。被告同時有加重及減
    輕之事由，並依法先加後減。茲審酌被告明知現今社會犯罪
    集團常利用他人行動電話門號從事不法行為，為圖小利，竟
    將所申租之行動電話門號SIM 卡1 張提供他人供作恐嚇取財
    犯罪使用，致如附表所示之人分別受恐嚇而損失如附表所載
    金錢，紊亂社會正常秩序，並使不法之徒藉此得以隱匿財產
    犯罪所得，令檢警難以追查緝捕，所造成之危害非輕，行為
    殊不足取，惟念其犯後知所錯誤，坦承犯行，犯後態度尚可
    ，並考量本件被害人等所受之損害共計1 萬餘元，金額非小
    ，然亦非鉅，且被告犯罪動機係為籌錢北上找工作、犯罪手
    段僅係提供行動電話門號SIM 卡1 張，較提供與本案擄鴿集
    團帳戶資料，同為累犯之之宋梓文（經本院前於100 年5 月
    19日以100 年度簡字第2573號簡易判決有期徒刑4 月）情節
    為輕，及被告之素行、智識程度（高職畢業）、生活狀況等
    一切情狀，量處如主文所示之刑，並諭知如主文所示之易科
    罰金折算標準，以資懲儆。
據上論斷，應依刑事訴訟法第299 條第1 項前段，刑法第30條第
1 項前段、第2 項、第346 條第1 項、第3 項、第55條、第47條
第1 項、第41條第1 項前段，刑法施行法第1 條之1 ，判決如主
文。
本案經檢察官顏漢文到庭執行職務。
中    華    民    國  100    年    10    月      5    日
                  刑事第十四庭  審判長法  官 陳銘珠
                                      法  官 林揚奇
                                      法  官 黃政忠
以上正本證明與原本無異。
如不服本判決應於收受送達後10日內向本院提出上訴書狀，並應
敘述具體理由；如未敘述上訴理由者，應於上訴期間屆滿後20日
內向本院補提理由書（均須按他造當事人之人數附繕本）「切勿
逕送上級法院」。
中    華    民    國   100    年    10    月    5     日
                                      書記官 武凱葳
附表：
┌──┬───┬──────┬─────┬───────┬────┐
│編號│被害人│  恐嚇時間  │ 匯款時間 │  匯款地點    │匯款金額│
├──┼───┼──────┼─────┼───────┼────┤
│ 1  │黃金賢│98年12月2日 │98年12月2 │台北縣新店市（│2,500元 │
│    │      │10時33分許  │日某時許  │現改制為新北市│        │
│    │      │            │          │新店區，下同）│        │
│    │      │            │          │新店農會      │        │
├──┼───┼──────┼─────┼───────┼────┤
│ 2  │范盛添│98年12月2日 │98年12月2 │新竹地區某處  │2,500元 │
│    │      │10時28分許  │日某時許  │              │        │
├──┼───┼──────┼─────┼───────┼────┤
│ 3  │詹明興│98年12月2日 │98年12月2 │彰化地區某處  │2,000元 │
│    │      │10時16分許  │日某時許  │              │（匯款人│
│    │      │            │          │              │詹明忠）│
├──┼───┼──────┼─────┼───────┼────┤
│ 4  │王基塗│98年12月2日 │98年12月2 │彰化縣彰化市永│2,500元 │
│    │      │10時20分許  │日某時許  │安街郵局      │        │
├──┼───┼──────┼─────┼───────┼────┤
│ 5  │黃新萬│98年12月2日 │98年12月2 │桃園地區某處  │2,500元 │
│    │      │10時42分許  │日某時許  │              │        │
├──┼───┼──────┼─────┼───────┼────┤
│ 6  │謝志隆│98年12月2日 │98年12月2 │台北地區某處  │2,500元 │
│    │      │10時18分許  │日某時許  │              │        │
├──┼───┼──────┼─────┼───────┼────┤
│ 7  │黃朝欽│98年12月2日 │          │              │未匯款  │
│    │      │10時34分許  │          │              │        │
├──┼───┼──────┼─────┼───────┼────┤
│ 8  │劉文龍│98年12月3日8│98年12月3 │台北地區某處  │2,500元 │
│    │      │時36分許    │日某時許  │              │        │
├──┼───┼──────┼─────┼───────┼────┤
│ 9  │李明豐│98年12月4日 │98年12月4 │新北市新店區寶│2,500元 │
│    │      │11時40分許  │日12時27分│興路「7-11」超│（匯款人│
│    │      │            │許        │商            │蔡美玲）│
└──┴───┴──────┴─────┴───────┴────┘
附錄本判決論罪科刑法條：
中華民國刑法第30條
幫助他人實行犯罪行為者，為幫助犯。雖他人不知幫助之情者，
亦同。
幫助犯之處罰，得按正犯之刑減輕之。
中華民國刑法第346 條
（恐嚇取財得利罪）意圖為自己或第三人不法之所有，以恐嚇使
人將本人或第三人之物交付者，處6 月以上5 年以下有期徒刑，
得併科1 千元以下罰金。
以前項方法得財產上不法之利益，或使第三人得之者，亦同。
前二項之未遂犯罰之。